【裁判字號】    89,易,550
【裁判日期】    890324
【裁判案由】    業務侵占等
【裁判全文】
臺灣板橋地方法院刑事判決                        八十九年度易字第五五○號
    公  訴  人  臺灣板橋地方法院檢察署檢察官
    被      告  丙○○
    選任辯護人  張義祖
                林月雪律師
    被      告  乙○○
右列被告因業務侵占等案件，經檢察官提起公訴（八十八年度偵字第一八四八七號）
，本院判決如左：
    主  文
丙○○、乙○○共同連續意圖為自己不法之所有，而侵占對於業務上所持有之物，各
處有期徒刑壹年陸月。丙○○緩刑伍年。
    事  實
一、丙○○與乙○○（曾於民國八十八年六月三十日因偽造文書案件，經台灣士林地
    方法院判處有期徒刑三月確定，現在執行中，未構成累犯）原係夫妻關係，丙○
    ○自七十年八月三日起，即任職位於台北縣板橋市○○○路○段十九號之「遠東
    紡織股份有限公司職工福利委員會高爾夫俱樂部」（以下簡稱「遠紡高爾夫俱樂
    部」），擔任有關會計及財務之工作，而負責收取保管該俱樂部每日營收金額，
    於營收現金累積至較大金額時，即一併存入該俱樂部之銀行帳戶，並負責辦理該
    俱樂部有關存款之定期存入、到期續存及解約提領等財務管理事項，為從事業務
    之人。緣因乙○○投資失利，積欠大筆債務，其等二人竟共同基於意圖為自己不
    法所有之概括犯意聯絡，自七十七年十二月間某日起至八十八年七月其前某日止
    （確實日期均不詳），由丙○○利用其前開職務經手款項之便，或（一）於定期
    存款到期應辦理展期續存，而於向銀行辦理解約後，未辦理續存，予以挪用侵占
    入己，該等款項共計新台幣（下同）三百零五萬六千八百八十一元；或（二）將
    其業務上所保管持有之應付稅款、費用及應收帳款，共計二十五萬三千九百十五
    元，予以挪用侵占入己；或（三）將其業務上所保管持有之每日營收現金，共計
    二百四十五萬七千零二十六元，予以挪用侵占入己，而將上述所侵占之款項，陸
    續提供或偕同乙○○以償還債務；丙○○因恐遠紡高爾夫俱樂部發覺其侵占犯行
    ，亦與乙○○共同基於偽造文書之概括犯意聯絡，於上揭任職期間，在上址遠紡
    高爾夫俱樂部處，連續多次將前開不實之已完成續存或已收取之應付稅款、費用
    、應收帳款或每日營收現金之數額，登載於其業務上所製作之會計帳簿上，交付
    遠紡高爾夫俱樂部，而行使上開登載不實之會計帳簿，足生損害於遠紡高爾夫俱
    樂部。嗣因遠紡高爾夫俱樂部將進行查核，丙○○始於八十八年七月十四日書寫
    自白書，其後並經該俱樂部人員逐項查核，而知悉上情。
二、案經遠紡高爾夫俱樂部代表人丁○○訴請臺灣板橋地方法院檢察署檢察官偵查起
    訴。
    理  由
一、右揭事實，業據被告丙○○於偵審中均坦承不諱；訊之被告乙○○則矢口否認有
    何共同侵占及行使業務上登載不實文書之犯行，辯稱：伊係於八十八年初始知被
    告丙○○有挪用款項之行為，其前因丙○○告知所提供之款項係標會所得，故伊
    並不知其有挪用俱樂部款項云云。經查，被告丙○○所挪用之款項係用以清償被
    告乙○○所積欠之債務，而其所以挪用前述業務上所保管持有之款項，乃應乙○
    ○所要求等節，已據被告丙○○於本院審理時陳明在卷（見本院八十九年三月十
    三日審判筆錄），核與告訴代表人丁○○及代理人甲○○於偵審中指述之情節大
    致相符，並有偵查卷附丙○○所書具之報告一份上載「‧‧‧‧我在不得已的情
    況之下，才會答應我先生（乙○○）先從公款中挪用的要求，挪用了公司的公款
    交給他或者一起去給要債人‧‧‧‧‧為了不讓我先生繼續增加我的困擾，為了
    小孩子的安全，我已經跟他辦理離婚手續‧‧‧‧」等語明確；再被告乙○○於
    偵查中亦自承伊原任職台灣士林地方法院執達員一職，於七十五年一月十一日與
    被告丙○○結婚，八十八年七月十二日二人離婚，於婚姻期間，伊因投資失利，
    乃央求劉女向公司調借現款或票據，劉女並自八十四年間起，連續多次提供並偕
    同前往伊清償債務，而伊等婚姻關係存續中之財產係放在一起等情無訛（見偵查
    卷第二八頁背面、第二九頁）；則參以被告丙○○陸續挪用之款項數額甚鉅，且
    係用以清償被告乙○○投資失利所積欠之債務，被告二人婚姻關係存續中之財產
    ，並均共同處理，是被告乙○○諉稱伊不知情，此與常情實相悖違；況被告乙○
    ○擔任公職多年，並時於商場投資，倘非明知被告丙○○身兼高爾夫俱樂部會計
    兼財務一職，監管不易，實無於長期且密集收受劉女提供之高額現金或票據之可
    能。此外，復有被告丙○○任職遠紡高爾夫俱樂部在職證明、盜用公款彙總表、
    挪用營收現金與定期存款之明細表及憑證等件附卷可參，綜上所述，應認被告乙
    ○○前開所辯，實係事後卸責之詞，尚難採信。本件事證已臻明確，被告二人之
    犯行均堪以認定。
二、核被告二人所為，係犯刑法第三百三十六條第二項之業務侵占罪及同法二百十六
    條、第二百十五條之行使業務上登載不實文書罪。被告乙○○就所犯前開業務侵
    占罪及行使業務上登載不實文書罪，均係無從事業務身分之人而與有該身分之被
    告丙○○共同實施犯罪，為身分犯，依刑法第三十一條第一項之規定，以共犯論
    。被告等先後多次業務侵占及業務上登載不實文書之犯行，均時間緊接、觸犯構
    成要件相同之罪，顯係基於概括之犯意而反覆實施，各應依連續犯規定論以一業
    務侵占、業務上登載不實文書罪；又被告二人於業務上登載不實文書之低度行為
    ，為行使該不實文書之高度行為所吸收，不另論罪。被告等所犯上開二罪間，具
    有方法、結果之牽連關係，應依刑法第五十五條規定從一重之業務侵占罪處斷。
    至被告丙○○雖另稱本件係由其主動向遠紡高爾夫俱樂部供出，此合乎自首之要
    件，應依規定減輕其刑等語，惟查，自首以對於未發覺之罪投案而受裁判為要件
    ，至其方式雖不限於自行投案，即託人代理自首或向非偵查機關請其轉送亦無不
    可，但須有向該管司法機關自承犯罪而受裁判之事實，始生效力，若於犯罪後僅
    向被害人或非有偵查犯罪職務之公務員陳述自己犯罪之事實，而無受裁判之表示
    ，即與自首之要件不合（最高法院五十年度台上字第六五號判決參照），則查，
    本件被告丙○○係因遠紡高爾夫俱樂部將進行查核，其始於八十八年七月十四日
    書寫自白書供出上情，然其於該自白書中，僅自承有前開犯罪行為，而未有願受
    裁判之意思，此有被告丙○○書具之報告一份附於偵查卷可按，揆諸前開說明，
    其所為並不符合刑法第六十二條之規定，尚難認有自首之效力，附此敘明。爰審
    酌被告二人之素行，與其等犯罪之動機、目的、手段、所侵占款項之數額甚鉅，
    暨已先行賠償被害人一百萬元，及犯後各自之態度等一切情狀，各量處如主文所
    示之刑，以示懲儆。末查，被告丙○○前未曾受有期徒刑以上刑之宣告，此有本
    院前案記錄表、台灣高等法院檢察署刑案紀錄簡覆表各一份在卷可考，其因一時
    失慮，致罹刑章，現雖因金額過鉅而未能取得被害人首肯達成和解，惟其已先行
    賠償被害人一百萬元，此據告訴代理人甲○○於本院審理時陳稱上情不虛，本院
    以被告乙○○已另案在監執行，倘被告丙○○亦因本案入監服刑，恐被害人更無
    法獲致有效賠償，且參以其犯罪後態度尚佳坦承犯行等情，因認對被告丙○○所
    宣告之刑以暫不執行為適當，爰併諭知緩刑五年，以勵自新，並冀其能繼續工作
    ，俾利儘速償還所有款項。
據上論斷，應依刑事訴訟法第二百九十九條第一項前段，刑法第三十一條第一項、第
五十六條、第三百三十六條第二項、第二百十六條、第二百十五條、第五十五條、第
七十四條第一項第一款，罰金罰鍰提高標準條例第一條前段，判決如主文。
本案經檢察官程秀蘭到庭執行職務。
中        華      民      國      八十九      年      三    月  二十四  日
                                    臺灣板橋地方法院刑事第一庭
                                        法  官  邱 靜 琪
右正本證明與原本無異。
如不服本判決，應於判決送達後十日內，向本院提出上訴狀。
                                        書記官  劉 日 賓
中        華      民      國      八十九      年      三    月  二十七  日
附錄本案論罪法條全文
刑法第三百三十六條
對於公務上或因公益所持有之物，犯前條第一項之罪者，處一年以上七年以下有期徒
刑，得併科五千元以下罰金。
對於業務上所持有之物，犯前條第一項之罪者，處六月以上五年以下有期徒刑，得併
科三千元以下罰金。
前二項之未遂犯罰之。
刑法第二百一十六條
行使第二百十條至第二百十五條之文書者，依偽造、變造文書或登載不實事項或使登
載不實事項之規定處斷。
刑法第二百十五條
從事業務之人，明知為不實之事項，而登載於其業務上作成之文書，足以生損害於公
眾或他人者，處三年以下有期徒刑、拘役或五百元以下罰金。


司法院資訊處製作；財團法人民間司法改革基金會備份。
